臺灣士林地方法院刑事裁定　　　　　　 100年度聲字第2030號
聲　請　人
即　被　告　潘耀昌
選任辯護人　吳孟良律師
上列聲請人即被告因妨害性自主案件（100 年度侵訴字第23號）
，不服本院受命法官於中華民國100 年11月11日所為羈押之處分
，聲請所屬法院撤銷，本院裁定如下：
    主  文
聲請駁回。
    理  由
一、聲請意旨略以：聲請人即被告潘耀昌未違反A 男（真實姓名
    年籍詳卷）之意願，依現場監視器錄影畫面翻拍照片所示情
    形，被告先行進入案發現場後，A 男始隨後自行尾隨進入，
    可見A 男係自願隨同被告進入案發現場，未遭受強迫；又案
    發補習班空間不大，且學生、老師眾多，如A 男曾受強暴、
    脅迫，僅需有些微聲響、動作或肢體反抗，其他師生即得聽
    聞，亦見A 男係出於自願，被告所為應僅成立刑法第227 條
    第1 項之罪，所涉非屬最輕本刑5 年以上有期徒刑之罪。另
    原處分僅以被告涉犯刑法第222 條第1 項第2 款之加重強制
    性交罪，嫌疑重大，所犯為最輕本刑5 年以上有期徒刑之重
    罪，即認被告有高度逃亡可能，未敘及有無客觀事實足認被
    告有逃亡之虞，復未考量被告有無逃亡致顯難進行追訴、審
    判或執行之危險，違反無罪推定原則及司法院釋字第665 號
    解釋意旨。再者，被告僅為補習班單科數學任課教師，非經
    營、開設補習班之人，且於本案發生後，業經該補習班革職
    ，不得再與該補習班師生接觸或進出該補習班，應無反覆實
    施同一犯罪之虞，爰依法聲請撤銷原羈押處分等情。
二、按對於審判長、受命法官、受託法官或檢察官所為羈押之處
    分有不服者，受處分人得聲請所屬法院撤銷或變更之；而此
    項聲請期間為5 日，自為處分之日起算，其為送達者，自送
    達後起算；又其得為撤銷或變更之聲請而誤為抗告者，視為
    已有聲請，刑事訴訟法第416 條第1 項第1 款、第3 項及第
    418 條第2 項後段分別定有明文。經查：
（一）本件羈押處分係由本院承審之受命法官訊問後為之，屬受
      命法官所為之羈押處分（詳後述），被告如對原處分不服
      ，依法應聲請所屬法院撤銷或變更之，而被告係提出刑事
      抗告狀，向臺灣高等法院聲請撤銷原羈押處分，於法雖非
      相合，然依上揭規定，被告誤為抗告仍應視為已有撤銷或
      變更原處分之聲請，自應由所屬法院即本院受理。
（二）又承審之受命法官係於100 年11月11日訊問被告後，當庭
      為羈押處分，是被告對此處分如有不服，應自處分之日起
      5 日內即100 年11月16日前，聲請所屬法院撤銷或變更之
      ，而被告係於100 年11月17日始具狀向本院聲請撤銷原羈
      押處分，此有刑事抗告狀所載本院收文章可佐，亦即被告
      向本院提出聲請已逾法定期間，然被告於100 年11月16日
      已就原羈押處分，向臺灣板橋地方法院提出刑事抗告狀，
      此有刑事抗告狀附件1 所載臺灣板橋地方法院收文章為證
      ，顯見被告於100 年11月16日前已向法院表明對原處分不
      服之意，縱誤向他法院提出撤銷聲請，亦應認定被告係在
      法定期間內就原處分聲請撤銷，於法應屬相合，核先敘明
      。
三、另按被告經訊問後，認有法定羈押原因，於必要時得羈押之
    ，所謂必要與否，應由法院斟酌訴訟進行程度、犯罪性質、
    犯罪實際情狀及其他一切情事，審慎斟酌有無上開保全目的
    ，依職權妥適裁量，除有刑事訴訟法第114 條各款所列情形
    之一不得駁回者外，准許與否，該管法院有審酌裁量之權。
    再者，法院為羈押之裁定，非對被告為有罪、無罪之調查，
    羈押被告之目的，在於確保訴訟程序之進行、證據之存在及
    真實暨刑罰之執行，而被告有無羈押之必要，及羈押後其原
    因是否仍然存在，有無繼續延長羈押之必要，均屬法院得依
    職權裁量之事項，倘不違背客觀存在之經驗法則或論理法則
    ，即無違背法令可言，且法院僅應就形式上之證據判斷被告
    犯罪嫌疑是否重大，有無羈押原因及必要性，是關於羈押原
    因之判斷，尚不適用訴訟上之嚴格證明原則，其以自由證明
    ，即為充足。又司法院釋字第665 號解釋謂：「刑事訴訟法
    第101 條第1 項第3 款規定，於被告犯該款規定之罪，犯罪
    嫌疑重大，且有相當理由認為有逃亡、湮滅、偽造、變造證
    據或勾串共犯或證人之虞，非予羈押，顯難進行追訴、審判
    或執行者，得羈押之」等旨，雖係將該條項第3 款以犯重罪
    作為羈押原因之規定，限縮在併存有逃亡或滅證之虞等羈押
    原因時，始得施以羈押，但亦同時肯認此等羈押原因之成立
    要件，不必達到如同條項第1 款、第2 款所規定之須有「客
    觀事實」，足認為有逃亡或滅證之虞之程度，而以具有「相
    當理由」為已足，亦即倘已超越5 成或然率而有合理可疑，
    即屬該當，是以羈押審查程序之心證程度，本不以達至嚴格
    證明為必要（最高法院100 年度台抗字第31、211 、642 號
    裁定可資參照）。經查：
（一）被告因妨害性自主案件，經臺灣士林地方法院檢察署檢察
      官以100 年度偵字第11586 、12132 號提起公訴，本院承
      審之受命法官訊問後，被告坦承與未滿14歲男童為性交行
      為，否認以強制手段為之，惟因證人A 男證述明確，且A
      男年僅8 歲，指述可信度高，因認被告涉犯刑法第222 條
      第1 項第2 款之罪，犯罪嫌疑重大，且被告所涉之加重強
      制性交罪，係屬最輕本刑5 年以上有期徒刑之重罪，有高
      度逃亡可能，又被告與未滿14歲男童為性交，身心異於常
      人，復開立補習班，有接觸男童機會，有事實足認有反覆
      實施同一犯罪之虞，而有羈押之必要，於100 年11月11日
      為羈押之處分。
（二）被告於承審之受命法官訊問時，坦承確與未滿14歲之A 男
      為性交行為，而被告雖否認係以違反意願之方法為之，然
      證人A 男已證述在卷，且A 男年紀尚幼，與被告復為師生
      關係，足認A 男證述之可信度非低，且被告就行為次數等
      內容，前後供述亦非一致，是被告涉犯刑法第222 條第1
      項第2 款之對未滿14歲之男子為強制性交罪，犯罪嫌疑重
      大，又被告所涉上開罪名，係屬最輕本刑為有期徒刑7 年
      之重罪，客觀上足認被告有逃匿以規避日後審判及執行程
      序之高度可能性，而有逃亡之虞，有刑事訴訟法第101 條
      第1 項第1 、3 款之事由，非予羈押，顯難進行審判及執
      行；另被告自承其甚為喜愛A 男，雖自知行為不當，但無
      法控制自己行為，且其擔任補習班老師，其妻為補習班負
      責人，已經營補習班20年，現仍在經營中等情（見前開檢
      察署100 年度偵字第11586 號卷第17頁，本院100 年度聲
      羈字第316 號卷第5 、6 頁），有事實足認有反覆實施同
      一犯罪之虞，有羈押之必要，故承審之受命法官據以羈押
      並無違誤。至於被告固以前詞置辯，惟承審之受命法官為
      羈押處分時，就被告是否涉犯刑法第222 條第1 項第2 款
      之加重強制性交罪，非為有罪、無罪之調查認定，亦非適
      用嚴格證明原則，則受命法官依據被告及證人A 男之陳述
      ，認被告犯罪嫌疑重大，即難謂有何不當；又被告雖提出
      革職證明書，主張其已遭補習班革職，不得與該補習班之
      師生接觸或進入該補習班，無反覆實施同一犯罪之虞等情
      ，然被告之妻即為補習班之負責人，被告是否確因補習班
      出具該份革職證明書，即全無與補習班師生接觸之可能，
      難謂無疑，況被告自承確有無法控制對年幼孩童之喜愛、
      接觸行為等情，已如前述，是承審之受命法官認定有事實
      足認被告有反覆實施同一犯罪之虞，而有羈押之必要，即
      非無據，被告所辯非屬可採。從而，本件聲請為無理由，
      應予駁回。
四、依刑事訴訟法第416 條第4 項、第412 條，裁定如主文。
中    華    民    國  100     年    11    月    24    日
                  刑事第八庭審判長法  官  楊秀枝
                                  法  官  黃翰義
                                  法  官  邰婉玲
以上正本證明與原本無異。
本件裁定不得抗告。
中    華    民    國  100     年    11    月    24    日
                                  書記官  謝金宏